臺灣臺南地方法院刑事判決　　　　　　　 94年度易字第159號
聲　請　人　台灣台南地方法院檢察署檢察官
被　　　告　乙○○
　　　　　　　　　　　定送達）.
被　　　告　庚○○
　　　　　　　　　　　定送達）.
被　　　告　辛○○
　　　　　　　　　　　定送達）.
共　　　同
選任辯護人　張玉希　律師
上列被告因傷害等案件，經檢察官提起公訴（93年度營偵字第
225號），本院判決如下：
    主  文
乙○○教唆以強暴妨害人行使權利，處拘役參拾日，如易科罰金
，以銀元參佰元即新臺幣玖佰元折算壹日。
庚○○共同傷害人之身體，處拘役參拾日，如易科罰金，以銀元
參佰元即新臺幣玖佰元折算壹日；又以加害生命、身體、自由之
事，恐嚇他人致生危害於安全，處拘役參拾日，如易科罰金，以
銀元參佰元即新臺幣玖佰元折算壹日。應執行拘役伍拾日，如易
科罰金，以銀元參佰元即新臺幣玖佰元折算壹日。
辛○○共同傷害人之身體，處拘役肆拾日，如易科罰金，以銀元
參佰元即新臺幣玖佰元折算壹日。
    事  實
壹、本案背景：
    五目事業股份有限公司（下稱五目公司）與交通部臺灣區○
    道○路局於民國91年間訂立南區新營服務區餐廳及零售店經
    營契約，五目公司得以經營國道一號高速公路局南區新營服
    務區之餐廳及零售店業務，國道公路局則對五目公司經營之
    服務區有管理之責，並依交通部臺灣區○道○○○路局服務
    區管理要點之規定，將服務區管理之責授權予其所屬之南區
    工程處（下稱南工處）。惟五目公司懷疑國道公路局南工處
    人員與民間攤販勾結，縱容大批業者進入服務販賣煙酒、便
    當，嚴重影響五目公司之業績，造成五目公司損失，五目公
    司不甘損失，為此向國道高速公路局檢舉南工處相關失職人
    員，並請求賠償，嗣經中華民國仲裁協會於93年9月29日以
    92年度仲聲孝字第152號判斷，國道高速公路局應賠償五目
    公司新臺幣（下同）一千零九十八萬一千二百八十元及利息
    ，此後南工處人員與五目公司人員即常生齟齬，南工處人員
    則認為五目公司經常未依契約維護賣場，五目公司職員則認
    為南工處人員經常藉故找碴。乙○○則係擔任五目公司業務
    部副理，經五目公司派駐於新營服務區駐區負責人，庚○○
    及辛○○兄弟亦為五目公司員工，均分別擔任新營服務區組
    長及收銀員。
貳、因高公局南區工程處督導員於93年1月間屢次以服務區髒亂
    、陳列逾期商品等缺失，而填發「新營服務區公務處理單」
    ，乙○○因此心生不滿，竟於93年1月6日晚上，教唆員工庚○○、辛○○二人阻止高公局南工處員工進入賣場督導。南
    工處員工丙○○於93年1月7日上午9時許，至新營服務區南
    向賣場內，執行賣場內商品檢查及服務台業務督導之職務時
    ，庚○○見茹宜萍於賣場內翻動架上食物為檢查時，即趨前
    告知茹宜萍「這裡不歡迎你」，要求茹宜萍離開賣場，茹宜
    萍當場拒絕，庚○○竟出言對丙○○稱「你們不怕暴力嗎」
    ，庚○○與辛○○基於傷害及妨害行使權利之犯意聯絡，由
    辛○○抓住丙○○之手臂、庚○○在丙○○背後推，二人合
    力以強暴力方法將丙○○或拉或推，使其離開賣場，妨害丙○○執行督導職務之權利，並致丙○○因此受有右側手臂、
    前臂及手部瘀血挫傷、下背部紅腫瘀血挫傷之傷害；嗣丙○○之同事戊○○因接獲丙○○求援電話，而於當日約上午9
    時10分許趕至現場，見辛○○、庚○○二人拉、推丙○○而
    出言制止，戊○○欲對無人之服務台拍照，庚○○竟另行起
    意，基於恐嚇之犯意，以加害生命、身體、自由之事，恐嚇
    戊○○「你不怕暴力嗎」，使戊○○心生畏懼，致生損害於
    安全。
參、案經丙○○訴由國道公路警察局第四警察隊報告臺灣臺南地
    方法院檢察署檢察官偵查後起訴。
    理  由
壹、程序部分：按被告以外之人於審判外之言詞或書面陳述，除
    法律有規定者外，不得作為證據。刑事訴訟法第159條第1項
    定有明文。查本件被害人丙○○及戊○○之警詢筆錄，係被
    告以外之人於審判外之言詞陳述，且經辯護人否認其證據能
    力，依上開規定，均無證據能力，合先敘明。
貳、實體部分：
  一、訊據被告乙○○固不否認擔任五目公司業務部副理，經五
      目公司派駐於新營服務區為駐區負責人之事實，惟矢口否
      認有何教唆妨害自由之犯行，辯稱：我與此事無關，且1
      月4日及1月7日均不在服務區，未教唆庚○○及辛○○妨
      害自由，並有差旅費報告可以證明當時並不在現場云云。
      被告庚○○固不否認於服務區擔任組長，於上揭系爭時、
      地與告訴人丙○○及被害人戊○○發生爭執，惟矢口否認
      有何妨害自由、傷害及恐嚇之犯行，辯稱：因丙○○隨便
      翻動商品，當時僅有圍住丙○○，請她出去，不知丙○○
      執行巡檢職務，並未毆打、推擠丙○○，亦未恐嚇戊○○
      云云。被告庚○○固不否認於上揭時、地與丙○○發生爭
      執之事實，惟矢口否認有何傷害、妨害自由之犯行，辯稱
      ：因丙○○隨便翻動架上商品，僅有圍住丙○○，請她出
      去，不知丙○○執行巡檢職務，並未傷害丙○○，是丙○○毆打我云云。
  二、惟經本院查：
    (一)按交通部台灣區○道○○○路局南區新營服務區餐廳及零
      售店業務，係由五目公司得標，五目公司並與交通部台灣
      區○道○○○路局訂立經營契約，雙方約定五目公司得以
      特許營業，每月須繳220萬元以上之特許營業費，經營期
      間為5年，自89年3月1日起至94年2月28日止，其中五目公
      司應遵守國道高速公路局授權之代表人即區工程處人員之
      管理與督導，告訴人丙○○及戊○○均係南區工程處新營
      服務區管理員。惟自89年起至92年間，因國道公路局南區
      工程處未積極取締攤販，致其他攤販在該服務區內非法營
      業，使五目公司遭受嚴重損失，五目公司即以南工處人員
      縱容攤販於該處營業而對交通部台灣區○道○○○路局向
      仲裁協會提起仲裁，經仲裁判斷交通部台灣區○道○○○
      路局應給付五目公司一千零九十八萬一千二百八十元及遲
      延利息等情節，有契約書、交通部臺灣區○道○○○路局
      服務區管理要點、中華民國仲裁協會於93年9月29日以九
      十二年度仲聲孝字第152號判斷書各一紙在卷可資佐證（
      分別參見偵查卷第41頁至第52頁、32頁至第40頁、第149
      頁至第182頁）。查戊○○及丙○○均係南工處約僱管理
      員一情，亦據證人即南工處新營服務區督導陳則誠具結證
      稱在卷（參見偵卷第22頁），被告乙○○、辛○○、庚○○對此亦均不否認。從而，五目公司與南工處人員確有因
      認知不同而時起爭執，及丙○○及戊○○均係南工處員工
      ，對五目公司於新營服務區南向賣場，亦因國道高速公路
      局授權而對該區賣場有管理督導之權責，應可認定。
    (二)次查，告訴人丙○○於93年1月7日上午9時許，至系爭服
      務區南向賣場執行巡檢職務，檢視商品有無過期、賣場內
      服務台有無負責人員之際，先與辛○○短暫交談，辛○○
      即通知庚○○到場，庚○○即以「你不怕暴力嗎」等語，
      要求丙○○離開現場，惟丙○○並未因此離開，為使丙○○離開賣場，被告辛○○乃抓住丙○○手臂，被告庚○○
      則在丙○○背後推，二人合力施以強暴，將丙○○或拉或
      推出賣場，致丙○○受有如事實欄所載之傷害，妨害丙○○執行巡檢職務之際，戊○○因接獲丙○○求援電話而趕
      至現場，戊○○即制止賴氏兄弟二人，因見服務台並無人
      員，則拿出照機欲拍照存證，庚○○竟對戊○○出言恐嚇
      ，告以「你不怕暴力嗎」，致戊○○心生畏懼，生損害於
      安全等情節，業據證人丙○○、戊○○及當時任職五目公
      司職員之現場目擊證人丁○○，分別於檢察官偵查時、本
      院審理時，具結證稱綦詳，且互核相符（參見偵查卷第22
      頁、第121頁至第126頁、第203頁至206頁，本院94年11月
      14日審判筆錄），並有丙○○受傷之診斷證明書一紙在卷
      可憑（警卷第27頁）。而揆諸告訴人丙○○所受之傷勢為
      「右側手臂、前臂及手部瘀血挫傷，下背部紅腫瘀血挫傷
      」，亦與證人戊○○及丁○○證稱被告庚○○、辛○○二
      人使告訴人離開賣場之方式相符，從而，應認證人丙○○
      、戊○○及丁○○之證詞係出於真實，應可採信。被告庚○○確有恐嚇戊○○，並與庚○○共同以推、拉之強暴方
      式將告訴人帶離賣場，妨害告訴人丙○○行使職務之權利
      ，致告訴人受傷之事實，應可認定。被告庚○○、辛○○
      空言否認，顯係卸責之詞，不足採信。
    (三)復查，
      1.證人丁○○於偵查時及本院審理時，具結供稱：前一天
        晚上（指93年1月6日）乙○○在北站賣場口頭告知各主
        管，明天開始不能讓南工處的人員進入賣場，且不能交
        談也不能讓他們看值勤紀錄簿．．．93年1月7日丙○○
        進入賣場，庚○○通知我帶照像機到賣場拍照．．我不
        知道要拍什麼，停頓了幾秒，辛○○說我來拍就好，你
        去站收銀，我到收銀台時候，乙○○站在收銀台附近，
        我聽他說「不用怕他們，公司給你靠」。戊○○趕到現
        場時，乙○○在收銀台附近等語（參見偵查卷第205頁
        、本院94年11月14日審判筆錄）。
      2.又證人戊○○於偵查時，具結證稱：我從賣場入口進入
        賣場時，看到乙○○在收銀台旁邊等語（參見偵查卷第
        126頁）。
      3.再者，被告庚○○於偵查時，亦供述被告乙○○於案發
        前有對其他員工交待不要讓南工處人員進入賣場等語（
        參見偵查卷第219頁）。
      4.茲互核前開證人丁○○、戊○○之證詞及被告庚○○之
        供述內容，就被告乙○○於案發前確有指示員工不使南
        工處職員進入賣場，及被告辛○○、庚○○與告訴人丙○○發生爭執時，被告乙○○站立於賣場內收銀台旁之
        主要情節確係相符，又證人丁○○、戊○○及被告庚○○與被告乙○○並無私人恩怨情仇，且於案發時確係在
        現場目睹之人，上開證述及供稱內容自堪採信，從而，
        本件案發前一日，被告乙○○確有教唆被告庚○○、辛○○以強暴方式使告訴人丙○○離開賣場、妨害告訴人
        丙○○行使職務之犯行，應可認定。又被告乙○○雖提
        出差旅費報告、統聯客運購買證明及電子機票收據各一
        紙，欲證明其案發之際不在現場，惟本院審酌統聯客運
        購票證明之日期為93年1月4日，與本案無自然性之關連
        性，至於有被告乙○○姓名之電子機票收據影本之登機
        時間固為93年1月7日上午7時5分（航程為松山至嘉義）
        ，然自臺北至嘉義之航空器飛行時間約為1小時，被告
        乙○○下機後，自嘉義水上機場搭車至國道高速公路新
        營服務區所費時間亦不超過半小時，依目前交通便捷之
        程度，被告乙○○當可在當日9時前趕至服務區上班，
        而本件案發時間係當日上午9時，已如前述，則被告乙○○既於9時前能趕抵案發現場上班，不僅合於自然物
        理性，亦可印證證人丁○○上開所供伊有目睹被告乙○○於案發時係在現場，確係真實可採。從而，被告乙○○以差旅費報告及購票證明辯稱不在場云云，自難為被
        告乙○○有利之認定。被告乙○○雖以不知情，當時不
        在現場云云，僅係卸責之詞，不足採信，其教唆以強暴
        妨害行使權利之行為，要堪認定。
    (四)被告辛○○、庚○○則以告訴人丙○○當日未著制服，不
      知告訴人丙○○係在執行巡查職務云云置辯。然查，告訴
      人丙○○係南區工程處新營服務區管理員，案發前，即數
      次至案發賣場巡查，並多次填寫公務處理單等情節，業據
      被告辛○○、庚○○自承在卷（偵查卷第210頁、211頁）
      ，核與證人丁○○證稱告訴人丙○○案發前曾前來賣場巡
      查數次等情節相符（參見本院94年11月14日審判筆錄），
      足見被告庚○○、辛○○二人不僅認識告訴人丙○○係南
      工處之人員，亦認知告訴人丙○○前來賣場係執行巡查之
      任務，從而，不論告訴人丙○○於執行職務時，其外觀上
      是否穿著制服，被告庚○○、辛○○二人既知悉告訴人之
      管理員身分，且告訴人丙○○在架上檢視商品，足認被告
      辛○○、庚○○二人主觀上確係知悉告訴人丙○○正在執
      行督導職務，行使其應有之契約上巡查之權利，應可認定
      ，被告辛○○、庚○○二人辯稱不知道告訴人丙○○執行
      職務云云，顯係卸責之詞，不足採信，渠等二人以強暴妨
      害告訴人丙○○行使權利之行為，已足認定。
    (五)又辯護人聲請勘驗現場錄影帶，惟依本院現有設備，無法
      播放該錄影帶，且該錄影帶業經檢察官勘驗完畢，檢察官
      於偵查中勘驗系爭錄影帶時，係使用被告三人所屬之五目
      公司之機器播放，播放勘驗時地點係在新營服務區南下服
      務站二樓辦公室，並由公路警察局第四警察隊錄影，被告
      三人及渠等辯護人王伊忱律師均在場（參見偵查卷第93頁
      乙○○訊問筆錄及第100頁之勘驗筆錄），足見勘驗過程
      堪稱公正客觀，所為勘驗結果具有證據能力，是以本院認
      無再行勘驗之必要，併此敘明。
  三、綜上所述，應認本件事證明確，被告三人之前揭犯行，均
      堪以認定，應予依法論科。
參、論罪科刑
  一、查被告乙○○教唆被告庚○○、辛○○妨害告訴人丙○○
      行使進入賣場督導巡查之權利，經核係犯刑法第29條第
      1項、第304條第1項之教唆妨害自由罪，並應依同法第29
      條第2項規定，以其所教唆之罪處罰之。
  二、次查被告辛○○及庚○○共同以抓住告訴人丙○○手臂、
      在背後推擠施強暴之方式，將告訴人丙○○拉出賣場，妨
      害告訴人丙○○行使權利，並致其受有如事實欄所示之傷
      害，核其所為，均係犯刑法第277條第1項傷害罪與第304
      條第1項之妨害自由罪。其二人以一行為而犯二罪，為想
      像競合犯，應依刑法第55條規定，從一重之刑法第277條
      第1項傷害罪處斷。公訴人認此部分為牽連犯，容有誤會
      。又被告庚○○與被告庚○○間，就上開傷害及妨害自由
      之行為間，有犯意聯絡及行為之分擔，均應論以共同正犯
      。又被告庚○○另行起意，以加害生命、身體、財產之事
      恐嚇戊○○，致戊○○心生畏懼，生危害於安全，核被告
      庚○○此部分所為，係犯刑法第305條之恐嚇危害安全罪
      。又被告庚○○所犯刑法第277條第1項之傷害罪與第305
      條之恐嚇危害安全罪間，犯意各別，行為互異，應分論併
      罰。爰審酌本案之背景、被告三人與南工處員工多所爭執
      、犯罪之手段、所生危害非輕，犯罪動機、目的及犯後一
      再否認犯行、態度不佳、尚未和解等一切情狀，分別量處
      如主文所示之刑，並均諭知如易科罰金之折算標準，並就
      被告庚○○部分定其應執行刑，亦諭知如易科罰金之折算
      標準。
肆、不另為無罪諭知部分：
  一、公訴意旨略以：被告庚○○於上開時、地，以加害生命、
      身體對告訴人丙○○稱「你們不怕暴力嗎」，使丙○○心
      生畏懼，生損害於安全，因認此部分尚涉有刑法第305條
      恐嚇危害安全罪云云。
  二、惟經本院查：按刑法第三百零五條恐嚇危害安全罪之成立
      ，須被害人因加害人惡害之通知而心生畏懼，致有不安全
      之感覺為要件；若被害人並未因之而生畏怖，即不足對其
      致生安全上之危險，尚難以該罪相繩。查被告庚○○固有
      為上開惡害之通知，已如前述，然本院揆諸告訴人丙○○
      並未因該惡害通知而離開賣場，反而與被告庚○○、辛○○在賣場內爭執，致遭被告辛○○、庚○○強行將其推拉
      離開賣場，而認告訴人丙○○並未因此惡害通知而心生畏
      怖，從而，被告庚○○此部分之行為，即與恐嚇危害安全
      罪之構成要件不符，惟檢察官就此部分認與前開有罪事實
      （即被告庚○○恐嚇戊○○部分），有裁判上一罪之連續
      犯關係起訴前來，本院爰不另為無罪之諭知，併此敘明。
據上論斷，應依刑事訴訟法第299條第1項前段，刑法第29條第1
項、第2項、第277條第1項、第304條第1項、第55條、第305條、
第51條第6款、第41條第1項前段，罰金罰鍰提高標準條例第1條
前段、第2條，現行法規所定貨幣單位折算新臺幣標準條例第2條
，判決如主文。
本案經檢察官甲○偵查後提起公訴；檢察官己○○到庭執行職務
。
中　　華　　民　　國　　94　　年　　11　　月　　28　　日
　　　　　　　　　刑事第八庭    審判長法　官　蘇義洲
                                      法  官  徐文瑞
                                      法  官  洪士傑
以上正本證明與原本無異。
如不服本判決，應於判決送達後10日內，向本院提出上訴狀（應
附繕本）。
　　　　     　　　　　　　　　　　   書記官　李佩珊
中　　華　　民　　國　　94　　年　　12　　月　　1 　　日
附錄法條：
中華民國刑法第277條第1項
  傷害人之身體或健康者，處 3 年以下有期徒刑、拘役或 1 千
  元以下罰金。
中華民國刑法第304條第1項
  以強暴、脅迫使人行無義務之事或妨害人行使權利者，處3年
  以下有期徒刑、拘役或300元以下罰金。
中華民國刑法第305條
  以加害生命、身體、自由、名譽、財產之事，恐嚇他人致生危
  害於安全者，處2年以下有期徒刑、拘役或300元以下罰金。
